【裁判字號】    97,訴,416
【裁判日期】    970620
【裁判案由】    毒品危害防制條例
【裁判全文】
臺灣板橋地方法院刑事判決               97年度訴字第416號
公  訴  人  臺灣板橋地方法院檢察署檢察官
被      告  甲○○
上列被告因違反毒品危害防制條例案件，經檢察官提起公訴（九
十六年度毒偵字第九九三七號），被告就被訴事實為有罪陳述，
本院改行簡式審判程序審理，判決如下：
    主  文
甲○○施用第一級毒品，累犯，處有期徒刑柒月；又施用第二級
毒品，累犯，處有期徒刑伍月，扣案之第二級毒品甲基安非他命
（毒品驗餘淨重拾貳點伍壹公克），沒收銷燬之，毒品外包裝袋
肆個、分裝鏟壹支，均沒收之；又共同持有第一級毒品，累犯，
處有期徒刑伍月，扣案第一級毒品海洛因（毒品驗餘淨重貳零貳
點玖肆公克），沒收銷燬之，毒品外包裝袋玖個，均沒收之。應
執行有期徒刑壹年貳月，扣案第一級毒品海洛因（毒品驗餘淨重
貳零貳點玖肆公克），第二級毒品甲基安非他命（毒品驗餘淨重
拾貳點伍壹公克），均沒收銷燬之，毒品外包裝袋拾個、分裝
鏟壹支，均沒收之。
    事  實
一、甲○○前因施用毒品案件，經本院以九十一年度毒聲字第二
    七六○號裁定送觀察、勒戒後，認有繼續施用毒品傾向，經
    本院以九十三年度毒聲字第二一三五號裁定令入戒治處所施
    以強制戒治，於民國九十四年九月二十一日因認無繼續強制
    戒治之必要釋放出所，並由臺灣板橋地方法院檢察署檢察官
    於九十四年十一月九日以九十四年度戒毒偵字第三九七號為
    不起訴處分確定。又因施用毒品案件，再經本院於九十六年
    十月十九日以九十六年度訴字第二七三五號判決判處有期徒
    刑一年四月，經減刑為八月確定，復因偽造文書案件，經本
    院於九十六年十二月六日以九十六年度簡字第六五○二號判
    決判處有期徒刑四月，減刑為二月確定，執行至九十六年八
    月八日餘刑易科罰金執行完畢。詎猶不知悛悔，復基於施用
    第一級毒品海洛因、第二級毒品甲基安非他命之犯意，於九
    十六年十二月三日下午某時許，在臺北縣中和市某處廟內以
    吸食器燒烤之方式（吸食器施用後丟棄而滅失），施用甲基
    安非他命一次，又於九十六年十二月四日下午七時許，在臺
    北縣中和市○○路某處，施用海洛因一次。又明知海洛因係
    毒品危害防制條例第二條第二項第一款所列管之第一級毒品
    ，不得非法持有，竟於九十六年十二月四日下午七時許後，
    欲供己施用，基於共同持有之犯意聯絡，與真實姓名不詳綽
    號「小麗」之成年女子合資，在臺北縣永和市華中橋邊，以
    新臺幣六十五萬向真實姓名不詳綽號「阿同」之成年男子購
    入海洛因二包（毒品驗餘淨重三．八一公克）、七包（毒品
    驗餘淨重一九九．一三公克）而持有之。嗣於九十六年十二
    月四日下午七時二十分許，為警在臺北縣永和市○○路○段
    、永平路口查獲，並扣得供施用所餘之甲基安非他命四包（
    毒品驗餘淨重十二．五一公克）、分裝鏟一支，經警採尿檢
    驗，呈施用毒品之陽性反應而查知上情。上揭購入之海洛因
    九包，未及施用而遭扣案。
二、案經臺北縣政府警察局移送臺灣板橋地方法院檢察署檢察官
    偵查起訴，本院改行簡式審判程序審理。
    理  由
一、訊據被告甲○○對於在上揭時、地施用海洛因、甲基安非他
    命及持有海洛因之犯行均坦承不諱。被告為警查獲後所採之
    尿液，分別以ＥＩＡ酵素免疫分析法初驗、ＧＣ／ＭＳ氣相
    層析質譜儀法確認複驗後均呈安非他命類、鴉片類之陽性反
    應，此有卷附九十六年十二月十八日臺灣檢驗科技股份有限
    公司濫用藥物尿液檢驗報告書一紙（見九十六年度毒偵字第
    九九三七號卷第五十二頁）、扣案之白色粉末九包，均含海
    洛因之成分，驗餘淨重分別為，二包（毒品驗餘淨重三．八
    一公克）、七包（毒品驗餘淨重一九九．一三公克），白色
    結晶物四包，內含甲基安非他命成分，毒品驗餘淨重十二．
    五一公克，此有卷附法務部調查局調科壹字第○九六二三
    ○八四五五○號鑑定書、內政部警政署刑事警察局刑鑑字第
    ○九六○一八八一四三號鑑定書足稽，並有扣案之海洛因九
    包、甲基安非他命四包及分裝鏟一支可供佐證。被告前因施
    用毒品案件，經本院以九十一年度毒聲字第二七六○號裁定
    送觀察、勒戒後，認有繼續施用毒品傾向，經本院以九十三
    年度毒聲字第二一三五號裁定令入戒治處所施以強制戒治，
    於九十四年九月二十一日因認無繼續強制戒治之必要釋放出
    所，並由臺灣板橋地方法院檢察署檢察官於九十四年十一月
    九日以九十四年度戒毒偵字第三九七號為不起訴處分確定，
    此有臺灣高等法院被告前案紀錄表、法務部在監在押資料表
    附卷可按，被告於強制戒治期滿執行完畢釋放後之五年內，
    再犯本件施用毒品罪，於毒品危害防制條例第二十三條第二
    項有關起訴之規定相合。其出於自由意志之自白與事實相符
    ，事證明確，犯行堪以認定，應依法論科。
二、被告於上揭強制戒治執行完畢釋放後，五年內犯本件施用毒
    品之犯行，核其施用第一級毒品海洛因，所為係犯毒品危害
    防制條例第十條第一項之施用第一級毒品罪；被告施用第二
    級毒品甲基安非他命，所為係犯同條例第十條第二項之施用
    第二級毒品罪；被告於欲供己施用而購入海洛因，於施用前
    即遭查獲，係犯毒品危害防制條例第十一條第一項持有第一
    級毒品罪。其施用前持有第一級、第二級毒品及施用後所餘
    為警查扣持有第二級毒品之行為，為施用毒品之行為所吸收
    ，均不另論罪（不含事後購入而未及施用部分）。起訴書雖
    未引用毒品危害防制條例第十一條第一項之罪名，惟起訴書
    事實欄已經載明被告持有海洛因之事實，即經起訴，本院自
    應查明，併予審究。被告就持有海洛因之犯行，與「小麗」
    間有犯意聯絡及行為分擔，為共同正犯。被告所犯上揭施用
    第一級毒品、第二級毒品罪及持有第一級毒品罪間，犯意各
    別，行為互殊，應予分論併罰。被告曾因施用毒品案件，經
    本院於九十六年十月十九日以九十六年度訴字第二七三五號
    判決判處有期徒刑一年四月，經減刑為八月確定，復因偽造
    文書案件，經本院於九十六年十二月六日以九十六年度簡字
    第六五○二號判決判處有期徒刑四月，減刑為二月確定，執
    行至九十六年八月八日餘刑易科罰金執行完畢，此有臺灣高
    等法院被告前案紀錄表一份在卷可稽，被告於五年以內，故
    意再犯本件最重本刑為有期徒刑以上之罪，應依刑法第四十
    七條第一項之規定，論以累犯，並加重其刑。按毒品危害防
    制條例第十一條第四項規定持有毒品達一定數量者，加重其
    刑至二分之一，其標準由行政院定之。行政院並於民國九十
    三年一月七日訂定轉讓持有毒品加重其刑之數量標準，該標
    準第二條第一項第一款明定持有第一級毒品達淨重五公克以
    上者，加重其刑至二分之一；同條第二項並規定前項所稱淨
    重，指除去包裝後之毒品重量，並非指質純淨重而言，此有
    臺灣高等法院九十三年九月十三日院信文廉字第○九三○一
    ○六四○一號函示意旨可參。該標準亦已於九十三年一月九
    日生效施行。查本件被告所持有之上開扣案物白色粉末九包
    ，經檢驗確認含有海洛因成分，重量驗餘淨重二○二．九四
    公克，有上揭鑑定書可按，已達行政院所定上開應加重其刑
    之標準，應依上開規定加重其刑，並遞加重之。爰審酌被告
    屢次施用毒品而不思悔改，品行不端，意志力薄弱，其施用
    毒品經強制戒治後，仍無法斷絕施用毒品惡習，若非將其處
    以較長之刑期，與社會上毒品來源隔離，使其能深自反省，
    斷絕與毒品之接觸，不足以改正施用毒品惡習，且持有上揭
    毒品之數量非輕，及被告犯罪後對於施用、持有毒品之犯行
    ，已經坦承，知所悔改，態度良好等一切情狀，分別量處如
    主文所示之刑，以資懲儆，並定其應執行之刑。末查，扣案
    海洛因（毒品驗餘淨重二○二．九四公克）、甲基安非他命
    （毒品驗餘淨重十二．五一公克），係毒品危害防制條例第
    二條第二項第一款、第二款所規定之第一級、第二級毒品，
    應依同條例第十八條第一項前段之規定，不問屬於犯人與否
    ，宣告沒收銷燬之；至扣案包裝上開毒品之外包裝袋十三個
    、分裝鏟一支，均係供被告持有毒品犯行所用之物，且為被
    告所有，業據被告供明在案，爰依刑法第三十八條第一項第
    二款之規定，宣告沒收之。
據上論斷，應依刑事訴訟法第二百七十三條之一第一項、第二百
九十九條第一項前段，毒品危害防制條例第十條第一項、第二項
、第十一條第一項、第四項、第十八條第一項前段，刑法第十一
條前段、第二十八條、第四十七條第一項、第五十一條第五款、
第三十八條第一項第二款，判決如主文。
本案經檢察官連思藩到庭執行職務
中    華    民    國    97    年    6     月    20    日
                   臺灣板橋地方法院刑事第十八庭
                               法  官  王綽光
以上正本證明與原本無異。
如不服本判決應於送達後10日內向本院提出上訴狀。（應附具理
由及繕本）
                               書記官  許清秋
中    華    民    國    97    年    6     月    23    日
附錄本案論罪科刑法條全文：
毒品危害防制條例第10條
施用第一級毒品者，處 6 月以上 5 年以下有期徒刑。
施用第二級毒品者，處 3 年以下有期徒刑。
第 11 條
持有第一級毒品者，處三年以下有期徒刑、拘役或新臺幣五萬元
以下罰金。
持有第二級毒品者，處二年以下有期徒刑、拘役或新臺幣三萬元
以下罰金。
持有專供製造或施用第一、二級毒品之器具者，處一年以下有期
徒刑、拘役或新臺幣一萬元以下罰金。
持有毒品達一定數量者，加重其刑至二分之一，其標準由行政院
定之。


司法院資訊處製作；財團法人民間司法改革基金會備份。
